【裁判字號】    97,易,58
【裁判日期】    970514
【裁判案由】    詐欺
【裁判全文】
臺灣花蓮地方法院刑事判決              97年度易字第58號
公  訴  人  臺灣花蓮地方法院檢察署檢察官
被      告  乙○○
選任辯護人  林聖雄律師
上列被告因詐欺案件，經檢察官提起公訴（96年度偵緝字第377
號），本院判決如下：
    主  文
乙○○無罪。
    理  由
一、公訴意旨略以：被告乙○○預見提供自己帳戶予他人使用，
    可能幫助他人掩飾或隱匿犯罪所得之財物，竟仍基於幫助詐
    欺取財之犯意，於民國95年11月間，將其所申請使用之合作
    金庫商業銀行北花蓮分行（下稱合作金庫）帳號為00000000
    00000 號之存摺及金融卡，交予不詳姓名年籍之人。嗣該犯
    罪集團即於95年11月10日、14日，由不詳姓名年籍之成員分
    別向丁○○、甲○○佯稱為監理機關人員、其等所有之自用
    小客車因交通違規罰款未繳納，經丁○○及甲○○表示未有
    該等車輛時，即表示可能係其等身分資料遭他人冒用購車，
    建議其等聯絡自稱警察之男子，該「警員」即建議為免帳戶
    存款遭執行機關凍結，需先將存款轉存入「乙○○」檢察官
    之帳戶內，以便核對無誤後再行發還等語，丁○○、甲○○
    均陷於錯誤，分別於96年11月10日、14日，匯款新台幣（下
    同） 3萬5千元、7萬元至被告乙○○上開帳戶內，嗣因查覺
    有異而報警查獲上情，因認被告係犯刑法第339條第1項、第
    30條之幫助詐欺罪嫌等語。
二、按犯罪事實應依證據認定之，無證據不得認定犯罪事實，刑
    事訴訟法第154條第2項定有明文。
三、被告自始堅詞否認有何幫助詐欺犯行，答辯及由辯護人辯護
    稱：於 95年11月7日，有一位自稱在監理站工作的女子，打
    電話跟被告說，被告有自用小客車因交通違規罰款未繳納，
    因該女子所說的違規車牌號碼，與被告的車牌不同，她說可
    能是有人冒用被告的身分資料買了這台車，她建議被告報案
    。被告依照她所給的松山分局電話號碼打過去，有一位自稱
    「黃建隆組長」的男子接電話，他說被告欠繳罰單帳戶會被
    凍結，他幫忙去請示檢察官，是否能讓被告開一個合作金庫
    的帳戶，讓被告在下午 3點半之前把錢都轉過去，被告就去
    合作金庫開立新的帳戶，「黃組長」告知被告要去之前，要
    先打電話給他，並馬上把帳號及密碼告訴他，而且還要開辦
    網路銀行的功能，第二天「黃組長」還有打電話給被告問錢
    轉進去沒？被告說沒有，之後他就沒有再跟被告聯絡了，被
    告也是受騙之被害人，並非故意要提供帳戶幫助詐騙集團犯
    罪等語。
四、經查：
  (一)證據能力：按被告以外之人於審判外之言詞或書面陳述，除
    法律有規定者外，不得作為證據。又被告以外之人於審判外
    之陳述，經當事人於審判程序同意作為證據，法院審酌該言
    詞陳述或書面陳述作成時之情況，認為適當者，亦得為證據
    。當事人、代理人或辯護人於法院調查證據時，知有第 159
    條第 1項不得為證據之情形，而未於言詞辯論終結前聲明異
    議者，視為有前項之同意，刑事訴訟法第159條第1項及第15
    9條之5分別定有明文。查證人丁○○、甲○○於警詢之證詞
    雖屬傳聞證據，然經當事人同意作為證據，且本院審酌該等
    言詞陳述作成之情況，核無瑕疵，適當為證據，故上開證詞
    均有證據能力，合先敘明。
  (二)檢察官起訴認被告涉犯幫助詐欺取財罪，無非係以證人丁○○、甲○○於警詢之證詞、台新國際商業銀行匯款回條、合
    作金庫存款憑條、合作金庫存摺交易明細表、合作金庫96年
    11月9日 函及網路銀行客戶資料查詢、網路銀行服務申請暨
    約定書為其依據。
  (三)被告所述提供網路銀行帳號、密碼之情節，與上開證人丁○○、甲○○所證述情節大致相符，丁○○係於95年11月10日
    接獲自稱花蓮監理站人員之電話，告知其名下有一部車號CY
    -5355 號三菱白色自小客車需繳罰款，經丁○○表示其並無
    該台自小客車後，監理站人員即將電話轉接給交通刑事組，
    由自稱交通隊之人員謊稱，這部車涉嫌不法刑案，如不處理
    ，潘女會被關3到7年，要潘女備案並把帳戶凍結，再佯裝把
    電話轉到台北松山分局，由自稱刑事組「黃健榮股長」之人
    ，要求潘女先把存款匯到台北地方法院檢察署乙○○檢察官
    帳戶內，這樣存款就不會被凍結，潘女因此遭詐騙3萬5千元
    ，對方來電顯示號碼為0000-000-000號；又甲○○係於95年
    11月14日接獲自稱監理站人員電話佯稱相同情節，要求其撥
    打 00-0000-0000、0000-0000號碼給台北松山分局警員，由
    自稱「黃建隆組長」之男子騙稱要把存款轉匯到台北地方法
    院的專用帳戶，才不會遭凍結，因此被騙 7萬元，是被告所
    辯情節與證人所述被害情節雷同，尚非難以採信。
  (四)況證人即被告之同事丙○○到庭結證稱：我曾任職於台灣高
    等法院花蓮分院，我跟被告從90年到95年都是同事，我於95
    年12月31日離職。在職期間，被告曾跟我提過，台北監理站
    打電話跟她說有交通違規問題，帳戶會被凍結，她要跟台北
    警察聯絡這些事情，被告說是警員打電話給她說車輛有違規
    ，紅單寄到監理站，然後說她的帳戶被凍結，警員請她事後
    再回撥電話跟警員聯絡等等，我建議她去花蓮監理站查詢或
    到警局備案，她聽完就說她要出去辦這件事，當時我們 2個
    都是刑事紀錄科的錄事，當時只有3個錄事，另外1位錄事不
    在，所以被告只有告訴我，我座位是在她左後方，當時我是
    去到她座位找她聊天，她才告訴我等語，足以證明被告上開
    辯詞並非臨訟虛捏，堪信為真實。
  (五)又一般出售帳戶者，多係智識程度不足或貪圖數千元小利之
    經濟狀況不佳之社會弱勢族群，然被告自74年起即服務公職
    ，在法院擔任錄事，有正當職業及穩定收入，業據其提出台
    灣高等法院花蓮分院花分院鼎人字第0970000143號在職證明
    書及個人薪俸單各乙紙為證，益徵其欠缺出售帳戶牟利之動
    機，應係同遭不法集團詐騙所致。
五、綜上，本件係屬不能證明被告犯罪，公訴檢察官亦當庭建請
    對被告為無罪之諭知，爰依刑事訴訟法第301條第1項之規定
    ，判決如主文。
本案經檢察官李子春到庭執行職務。
中    華    民    國    97    年    5     月    14    日
                  刑事第一庭  審判長法官  張健河
                                  法  官  湯國杰
                                  法  官  蕭一弘
上列正本證明與原本無異。
如對本判決不服，應於送達後10日內，向本院提出上訴狀（上訴
狀應記載具體上訴理由並應抄附繕本）告訴人或被害人如對於本
判決不服者，應具備理由請求檢察官上訴，其上訴期間之計算係
以檢察官收受判決正本之日期為準。
中    華    民    國    97    年    5     月    15    日
                                  書記官


司法院資訊處製作；財團法人民間司法改革基金會備份。
